【裁判字號】    88,重訴,15
【裁判日期】    890808
【裁判案由】    侵權行為損害賠償等
【裁判全文】
臺灣高等法院臺南分院民事判決  八十八年重訴字第十五號  Ｊ
      原      告  金羅門行銷有限公司
      法定代理人  乙  ○  ○
      訴訟代理人  黃  厚  誠  律師
      被      告  甲  ○  ○  .
右被告甲○○因偽造文書等案件，經原告提起刑事附帶民事訴訟請求損害賠償事件，
由本院刑事庭裁定移送前來，本院判決如左：
      主      文
被告應給付原告新台幣壹仟貳佰零參萬捌仟伍佰玖拾肆元及自民國八十八年三月二十
六日起至清償日止，按年息百分之五計算之利息。
訴訟費用由被告負擔。
本判決於原告以新台幣肆佰零壹萬貳仟元供擔保後，得假執行。但被告如於假執行程
序實施前，以新台幣壹仟貳佰零參萬捌仟伍佰玖拾肆元為原告預供擔保，得免為假執
行。
      事      實
甲、原告方面：
  一聲明：求為判決：
    (一)被告應給付原告新台幣（下同）一千二百零三萬八千五百九十四元，及自起訴
      狀繕本送達被告之翌日起至清償日止，按年息百分之五計算之利息。
    (二)訴訟費用由被告負擔。
    (三)原告願供擔保請准予宣告假執行。
  二陳述：
    被告甲○○原受僱於原告公司，擔任業務員，負責銷貨並收取貨款等工作，嗣被
    告竟於任職期間基於為自己不法所有之概括犯意，自民國八十六年十月間至同年
    十二月止，連續將公司客戶賴素卿（更名為賴柔均）、陳志樺及不詳姓名之甲○
    ○友人購買電池所交付現金貨款共計一千二百零三萬八千五百九十四元（原起訴
    聲明金額為一千四百五十七萬九千九百二十九元，後來減縮如上所示訴之聲明）
    侵占入己後花用殆盡，嗣因原告公司負責人乙○○向被告質問，被告竟經由報紙
    上所載電話號碼向不詳姓名者購得「芭樂票」，並於不詳時、地，利用不知情之
    某成年人偽刻賴素卿之印章一枚，而蓋用於支票上偽造賴女之背書，並交予原告
    以為虛應，惟屆期均遭退票，致生損害於原告，是依侵權行為損害賠償法則，被
    告應賠償原告之前開損害，即應給付原告其前所侵占之貨款一千二百零三萬八千
    五百九十四元。凡此上情有鈞院八十八年度上更(一)字第二三二號刑事判決可稽。
  三證據：提出本院八十八年度上更(一)字第二三二號刑事判決書影本一件為證。
乙、被告方面：
  一聲明：求為：
    (一)駁回原告之訴及假執行之聲請。
    (二)如受不利之判決願供擔保請准免為宣告假執行。
    (三)訴訟費用由原告負擔。
  二陳述：
    (一)本件疑點很多，所以刑事部分才提起上訴；我半毛錢都沒拿，出貨單很多不是
      我簽名。
    (二)連帶保證書全都是我寫的，印章是我偷父親印章蓋的，我父親完全都不知道，
      我是於公司內簽署，且未經家父之授權與同意。
    (三)我目前無法覓得工作，縱有和解之誠意，亦無清償之能力。此外，系爭單據上
      之簽名亦非我親筆所書，並請審判長斟酌。
    (四)對於刑事判決所認侵占金額無意見不爭執，惟我是被迫始簽支票，我並無侵占
      之犯行。
丙、本院依職權調閱台灣嘉義地方法院八十七年訴字第四八二號、本院八十七年上訴
    字第一八六二號偽造文書刑事卷宗影印附卷。
      理      由
一、本件原告起訴主張：緣被告受僱於原告公司擔任業務員，負責銷貨並收取貨款，
    惟被告於任職期間竟意圖為自己不法之所有，自民國八十六年十月間至同年十二
    月止，連續侵占公司客戶賴素卿、陳志樺及不詳之被告友人購買電池所交付現金
    貨款共計一千二百零三萬八千五百九十四元，嗣因原告公司負責人向被告質問，
    被告竟經由報載向不知姓名者購得芭樂票，並於不詳時、地，利用不知情之某成
    年人偽刻賴素卿之印章一枚，而蓋用於支票上偽造賴女之背書，並交予原告以為
    虛應，惟屆期均遭退票，致生損害於原告，爰依侵權行為損害賠償法則，為此請
    求被告賠償新台幣一千二百零三萬八千五百九十四元，及自起訴狀繕本送達被告
    之翌日起至清償日止，按年息百分之五計算之利息。被告則以：本件疑點很多所
    以在刑事部分才提起上訴，伊並未拿半毛錢，出貨單有很多並不是伊簽名的；且
    伊係被迫而簽下支票，並無侵占之犯行等語資為抗辯。
二、原告主張之右開事實，業據其提出本院八十八年度上更（一）字第二三二號刑事
    判決影本乙份為證。被告對於上開本院刑事判決所認定侵佔金額新台幣壹仟貳佰
    零參萬捌仟伍佰玖拾肆元，亦不爭執，惟辯稱：伊係被逼始簽支票，並無侵占云
    云。本院經查：
（一）被告於刑事偵查中供稱：「（賴素卿等人向你們公司訂貨，是否由你出貨？）
      是，他們確實有訂貨，貨品也有出貨到他們那兒：：」、「（貨款如何收？）
      支票我去買的，貨款是交現金，我交給老闆」、「（為何你還開支票？）乙○
      ○說這幾月來貨款未交給公司，叫我開支票」、「（你支票何來？）看報紙買
      的，賣我的人當場開給我，印章也是賣我的人蓋的」、「（支票背書賴素卿印
      章誰蓋的？）不知道」、「（你支票交給誰？）老闆」等語；於原審審理時供
      稱：「（你回收的貨款是否要經過蔡培群？）不用，直接交給老闆」、「（交
      付支票何用？）我是被乙○○逼的，因為他說我的錢都沒有交給他」、「他恐
      嚇我，如沒有把錢交出來，要到我家對我個人生命不利及對我家人不利」、「
      （那些支票從何處來？）看報紙買來的」等語。
（二）刑事共同被告蔡培群於偵查中供稱：「（他所收之貨款用到哪？）不知道，他
      沒告訴我用去哪」、「那些貨款他有交給公司？」他收支票回來交給老闆，只
      有一次收現金一百多萬交給老闆」、「（你怎麼知道他有收現金一百多萬元？
      ）因他有叫我過去幫忙，所以他（把）現金交給老闆我知道，其他收支票，我
      是看報表的」、「（你出的貨，收支票回來未兌現，你有何意見？）：：事後
      ，我有要求甲○○趕快把貨款收回來，甲○○說賴素卿不方便，一時無法拿那
      麼多錢出來，我有問賴素卿，她說她已把現金交給甲○○了」等語；於原審審
      理時供稱：「（乙○○有否出言恐嚇你？）沒有」等語。
（三）原告法定代理人乙○○於刑事偵查中指稱：「（據甲○○說他所收貨款現金都
      有交給你？）只有蔡培群所言那次交現金，其餘都是收支票回來的」；於原審
      審理時亦稱：「（甲○○他有無拿過現金給你？）起訴書所載（的），並沒有
      交付現金」等語。
（四）以上所述，有台灣嘉義地方法院八十七年度訴字第四八二號偽造文書等案卷及
      檢察署八十七年度偵字第一二五九號詐欺案卷可稽。是被告對其所收貨款為一
      千二百零三萬八千五百九十四元，既表示無意見，而不爭執，且亦承認所收貨
      款均為現金，若有繳給原告，則應無再看報紙，向不知姓名者購買支票（芭樂
      票），交付原告之理；若謂原告於收受被告交付上開之現金貨款後，再無端恐
      嚇被告交付上開支票，更與常情常理有違，且被告於檢察官偵查中，從未提起
      原告恐嚇他，於原審法院刑事案件審理中始提起原告恐嚇他之抗辯，惟迄未能
      為任何舉證或對原告採取任何法律追訴行動，亦與經驗法則不合。再參酌蔡培
      群，羅全之上開陳述，足證被告確有連續侵占其所收取應交付原告之現金貨款
      一千二百零三萬八千五百九十四元之行為，本院八十八年度上更(一)字第二三二
      號刑事判決，亦為相同之認定，有該判決影本附卷可憑，所辯被逼簽發支票，
      並無侵占云云，顯不可採。
三、按因故意或過失，不法侵害他人之權利者，負損害賠償責任。負擔害賠償責任者
    ，應回復他方損害發生前之原狀。因回復原狀而應給付金錢者，自損害發生時起
    ，加給利息。民法第一百八十四條第一項前段、第二百十三條第一、二項分別定
    有明文。本件被告因侵占其所收取應交付原告之貨款現金一千二百零三萬八千五
    百九十四元，致原告受有同額之金錢損害，已如上述，而被告侵占之故意行為與
    原告所受損害之間亦顯有相當因果關係存在，從而原告依侵權行為之損害賠償法
    則，請求被告給付一千二百零三萬八千五百九十四元及減縮自起訴狀繕本送達被
    告之翌日即八十八年三月二十六日起至清償日止，按年息百分之五計算之利息，
    揆諸前開法律規定，為有理由，應予准許。
四、兩造均陳明願供擔保而分別聲請宣告假執行，免為假執行，均核無不合，爰分別
    酌定相當之擔保金額而准許之。
五、據上論結，本件原告之訴為有理由，爰依民事訴訟法第七十八條、第三百九十條
    、第三百九十二條判決如主文。
中      華      民      國    八十九    年      八      月      八      日
                                    臺灣高等法院臺南分院民事第三庭
~B1審判長法官  林    輝    雄
~B2      法官  丁    振    昌
~B3      法官  莊    俊    華
右為正本係照原本作成。
如對本判決上訴，須於判決送達後二十日內向本院提出上訴狀，其未表明上訴理由者
，應於上訴後二十日內向本院提出上訴理由書。
中      華      民      國    八十九    年      八      月    十一      日
~B法院書記官  蕭    奎    璋


司法院資訊處製作；財團法人民間司法改革基金會備份。
